臺灣高等法院臺中分院刑事判決　　　　94年度上訴字第1478號
上 訴 人 臺灣彰化地方法院檢察署檢察官
被　　告 甲○○
上列上訴人因被告違反毒品危害防制條例案件，不服臺灣彰化地
方法院94年度訴字862號，中華民國94年6月10日第一審判決（起
訴案號：94年度毒偵字第849號、1962號），提起上訴，暨臺灣
彰化地方法院檢察署移送本院併案審理（94年度毒偵字第3008號
），本院判決如下：
    主      文
原判決撤銷。
甲○○連續施用第一級毒品，處有期徒刑拾月，扣案之第一級毒
品海洛因壹包（淨重零點零柒公克）沒收銷燬之；又連續施用第
二級毒品，處有期徒刑柒月。應執行有期徒刑壹年貳月，扣案之
第一級毒品海洛因壹包（淨重零點零柒公克）沒收銷燬之。
    事      實
一、甲○○前因施用毒品案件，經臺灣彰化地方法院以九十年度
    毒聲字第四六二三號裁定送觀察、勒戒後，認有繼續施用毒
    品之傾向，再經臺灣彰化地方法院以九十一年度毒聲字第三
    九九號裁定令入戒治處所強制戒治，於民國九十一年九月二
    日停止戒治付保護管束，嗣經撤銷保護管束繼續執行強制戒
    治，已於九十二年七月廿五日執行完畢釋放，由臺灣彰化地
    方法院檢察署檢察官以九十二年度戒毒偵字第四六七號為不
    起訴處分確定；又因施用毒品案件，於九十三年十二月八日
    經台灣彰化地方法院以九十三年度彰簡字第九四四號判處有
    期徒刑二月，於同年月十五日分別送達甲○○（由其妻鄭櫻
    花收受）及檢察官，並於同年月廿七日確定，已於九十四年
    五月十四日執行完畢（不構成累犯）。猶不思悔改，於前揭
    強制戒治執行完畢釋放後五年內，復基於施用第一級毒品海
    洛因之概括犯意，自九十三年十二月下旬某日起，至九十四
    年二月十五日止，在其位於彰化縣永靖鄉○○村○○路二六
    ０巷二號之住所及其他不詳地點，以將海洛因摻水置入針筒
    內注射入體內之方式，連續施用第一級毒品海洛因多次；另
    基於施用第二級毒品安非他命之概括犯意，自九十三年十二
    月下旬某日起，至九十四年二月十五日止，在同前之住所及
    其他不詳地點，以將安非他命置於球型玻璃吸管中，再點火
    加熱使產生煙霧吸用之方式，連續施用第二級毒品安非他命
    多次。嗣先於九十四年二月三日下午六時許，在彰化縣永靖
    鄉○○路二六二號巷口為警查獲，並扣得其所有之第一級毒
    品海洛因一包（淨重零點零七公克）。復於九十四年二月十
    七日，因列管毒品人口，在彰化縣警察局員林分局刑事組，
    經警採驗尿液，結果呈嗎啡、可待因及甲基安非他命陽性反
    應，始查獲上情。
二、案經彰化縣警察局田中分局報告臺灣彰化地方法院檢察署檢
    察官偵查起訴，及彰化縣警察局員林分局報請同署檢察官聲
    請本院併案審理。
    理      由
一、訊據被告甲○○對有於上揭時、地連續施用第一級毒品海洛
    因及第二級毒品甲基安非他命多次之事實於警詢、偵訊、原
    審、本院審理時均坦承不諱（見九十四年度毒偵字第八四九
    號卷第十四、三三、四六頁、原審卷第十七頁至十八、二十
    一頁、本院卷第二七至二九頁），且其分別經採集尿液送請
    鑑驗，結果確俱呈甲基安非他命及海洛因水解而呈之嗎啡類
    陽性反應，此有彰化縣衛生局九四年二月二一日煙檢字第九
    四０六九七號煙毒尿液檢驗成績書及詮昕科技股份有限公司
    報告編號00000000號藥物濫用尿液檢驗報告各一份
    附卷可稽（見九十四年度毒偵字第八四九號卷第四一頁及九
    十四年度毒偵字第三００八號卷第一三頁）。另被告為警查
    獲時扣案之白色粉末一包，確含有第一級毒品海洛因成分（
    淨重零點零柒公克、空包裝袋重零點貳零公克）無訛，亦有
    法務部調查局九四年四月一五日調科壹字第一四００一一三
    四六號鑑定通知書一份附卷可參（見九十四年度毒偵字第八
    四九號卷第五０頁）在卷可憑，足見被告上開自白，確與事
    實相符，堪予採認。
二、被告前因施用毒品案件，經臺灣彰化地方法院以九十年度毒
    聲字第四六二三號裁定送觀察、勒戒後，認有繼續施用毒品
    之傾向，再經臺灣彰化地方法院以九十一年度毒聲字第三九
    九號裁定令入戒治處所強制戒治，於九十一年九月二日停止
    戒治付保護管束，嗣經撤銷保護管束繼續執行強制戒治，已
    於九十二年七月廿五日執行完畢釋放，有臺灣高等法院被告
    前案紀錄表一份在卷可參，被告於前揭強制戒治執行完畢釋
    放後五年內，再犯本件施用毒品之罪，應予依法論科。
三、按確定判決既判力之時點，係以最後審理事實法院宣示判決
    時為準，因最後審理事實法院宣示判決後始行發生之事實，
    非該法院所得審判，即為該案判決之既判力所不能及。而簡
    易判決因不經言詞辯論，故並不經宣示判決程序（刑事訴訟
    法第二四四條），不經宣示之裁判必經合法送達始生效力，
    故應以最初送達之日期為既判力之時點。查被告前因施用毒
    品案件經臺灣彰化地方法院以九十三年度彰簡字第九四四號
    判決判處有期徒刑二月，雖於九十三年十二月二十七日始確
    定，惟該判決已於同年月十五日送達甲○○及檢察官，有原
    審調取該案之送達證書影本二紙附卷可參（原審卷第四０頁
    ），依前揭說明，該判決既判力時之效力應僅至九十三年十
    二月十五日止，該日後之犯罪事實，既非既判力效力所及，
    自得加以審判。核被告所為，係犯毒品危害防制條例第十條
    第一項之施用第一級毒品罪及同條例第十條第二項之施用第
    二級毒品罪。被告為供施用而持有第一級、第二級毒品，其
    持有之低度行為，均為施用之高度行為所吸收，不另論罪。
    又被告先後多次施用第一級毒品海洛因及第二級毒品安非他
    命之犯行，各時間緊接，且各觸犯構成要件相同之罪，顯係
    各基於概括犯意反覆為之，各為連續犯，應各依刑法第五十
    六條規定，論以一罪，並各加重其刑。被告所犯上開二罪間
    ，犯意各別，構成要件互殊，應予分論併罰。起訴書被告犯
    罪事實文未載及，而為本院認定成罪部分，既與起訴書載明
    部分分別具有連續犯之裁判上一罪關係，又經檢察官移送併
    辦，自為起訴效力所及，本院應併予審判。原審以被告犯罪
    事證明確，予以論罪科刑，固非無見，惟原審未及就與本案
    有裁判上一罪關係，經檢察官移送併辦部分併予審理，尚有
    未洽，檢察官據此上訴非無理由，應由本院予以撤銷改判。
    爰審酌被告前已因施用毒品犯行經強制戒治，竟仍故態復萌
    ，復行施用毒品不輟，無視於毒品對於自身健康之戕害及國
    家對於杜絕毒品犯罪之禁令；惟衡酌施用毒品係屬自戕行為
    ，被告犯罪手段尚屬平和，亦未因此而危害他人，所生損害
    尚非鉅大，且被告於犯後於本院訊問時坦承犯行，尚見悔意
    之犯罪後態度，暨施用毒品者均有相當程度之成癮性及心理
    依賴，其犯罪心態與一般刑事犯罪之本質並不相同，應側重
    適當之醫學治療及心理矯治為宜等一切情狀，就被告所犯二
    罪分別量處如主文第二項所示之刑，並定其應執行刑示懲。
    末查，扣案被告所有之海洛因一包（淨重零點零七公克），
    核屬毒品危害防制條例第二條第二項第一款之第一級毒品，
    應依同條例第十八條第一項前段之規定，沒收銷燬之。
據上論結，應依刑事訴訟法第三百六十九條第一項前段、第三百
六十四條、第二百九十九條第一項前段，毒品危害防制條例第十
條第一項、第二項、第十八條第一項前段，刑法第十一條、第五
十六條、第五十一條第五款，判決如主文。
本案經檢察官乙○○到庭執行職務。
中　　華　　民　　國　　94　　年　　9 　　月　　7 　　日
       　　　　刑事第五庭　審判長法　官　袁　從　楨
                             　　法　官　郭　同　奇
                                 法　官　姚　勳　昌
上列正本證明與原本無異。
施用第一級毒品得上訴。
施用第二級毒品不得上訴。
如不服本判決應於收受送達後十日內向本院提出上訴書狀，其未
敘述上訴之理由者並得於提起上訴後十日內向本院補提理由書（
均須按他造當事人之人數附繕本）。
                                 書記官　洪　麗　華
中　　華　　民　　國　　94　　年　　9 　　月　　8 　　日
附錄條文
毒品危害防制條例第十條
施用第一級毒品者，處六月以上五年以下有期徒刑。
施用第二級毒品者，處三年以下有期徒刑。
　　　　　　　　　　　　　　　　　　　　　　　　　　　Ｆ
